高雄高等行政法院裁定　　　　　　　　　　　 九十二年度訴字第九六一號
　　原　　　告　三星科技股份有限公司
　　代　表　人　甲○○
　　訴訟代理人　袁震天律師
　　複　代理人　彭玉華律師
　　被　　　告　台南縣政府
　　代　表　人　乙○○縣長
　　訴訟代理人　丙○○
　　　　　　　　丁○○
右當事人間因身心障礙者保護法事件，原告不服行政院勞工委員會中華民國九十二年
六月十七日勞訴字第○九二○○一一四六○號訴願決定，提起行政訴訟。本院裁定如
左：
    主  文
原告之訴駁回。
訴訟費用由原告負擔。
    事實及理由
一、按原告之訴，有起訴不備其他要件者，行政法院應以裁定駁回之，為行政訴訟法
    第一百零七條第一項第十款所明定。次按「人民因中央或地方機關之違法行政處
    分，認為損害其權利或法律上之利益，經依訴願法提起訴願而不服其決定，‧‧
    ‧得向高等行政法院提起撤銷訴訟。」同法第四條第一項定有明文。故提起撤銷
    訴訟需以「行政處分」存在為前提。而此之所謂行政處分，依訴願法第三條第一
    項規定，係指中央或地方機關就公法上具體事件所為之決定或其他公權力措施而
    對外直接發生法律效果之單方行政行為而言。至行政官署所為單純事實之敘述或
    理由之說明，既不因該項敘述或說明而生何法律上之效果者，自非行政處分，人
    民即不得對之提起訴願，改制前行政法院著有四十四年判字第十八號、六十二年
    裁字第四十一號判例可資參照。又按「私立學校、團體及民營事業機構員工總人
    數在一百人以上者，進用具有工作能力之殘障者人數，不得低於員工總人數百分
    之一。進用殘障者人數，未達前二項規定標準者，應繳納差額補助費，其金額依
    差額人數乘以每月基本工資計算，按月向直轄市或縣（市）主管機關設立之殘障
    福利金專戶繳納，作為辦理殘障福利事業之用。」為行為時殘障福利法（業於民
    國八十六年四月二十三日修正公布名稱及全文為「身心障礙者保護法」）第十七
    條第二項、第三項所規定。
二、經查，本件原告為民營事業機構，於民國（下同）八十一年一月至八十五年六月
    間未依行為時殘障福利法第十七條第二項規定足額進用具有工作能力之身心障礙
    者，經被告按同法條第三項規定，於前揭期間逐月開具差額補助費繳納通知書寄
    達原告，合計應繳納差額補助費新台幣（下同）二百十九萬六千七百九十元在案
    。惟原告迄未繳納，被告遂於九十一年十二月二十六日以府勞就字第○九一○二
    一三六六九號函知原告略以：「主旨：貴單位未依殘障福利法第十七條暨身心障
    礙者保護法第三十一條規定進用身心障礙者，請於九十二年二月二十日前逕向台
    灣土地銀行新營分行繳納身心障礙者差額補助費，逾期未繳納者，本府將依身心
    障礙者保護法第七十二條規定，移送行政執行署台南行政執行處強制執行，請查
    照。說明：二、經查貴單位八十一年一月至八十五年六月未足額進用具有工作能
    力之身心障礙者，應繳納差額補助費計新台幣二、一九六、七九○元整，已逾期
    尚未繳納。‧‧‧」等語。原告對該函不服，提起訴願，經訴願機關以被告該函
    目的係通知原告應於九十二年二月二十日前繳清積欠之差額補助費，否則即依照
    相關規定移送強制執行，此項通知純係事實之敘述，顯非行政處分為由，而決定
    不予受理。原告猶未甘服，遂提起本件訴訟，主張略謂：被告依行為時殘障福利
    法第十七條第三項（現行法為身心障礙者保護法第三十一條第三項）規定，自八
    十一年一月起按月對未足額進用身心障礙者之民營事業機構發給差額補助費繳納
    通知書，請求繳納差額補助費，原告當時即已進用足額具有工作能力之身心障礙
    者，惟當時時空環境下身心障礙者多以此為辱或不欲為人所知，不願領取殘障手
    冊，則被告以是否領有殘障手冊作為判斷身心障礙者之依據，其認事用法洵有違
    誤，是原告並未繳納被告所核定八十一年一月至八十五年六月間之差額補助費，
    被告亦未再請求原告繳納。歷經多年，被告對於系爭差額補助費之公法上請求權
    ，已因五年間不行使而消滅，原告為主張時效抗辯，乃於九十一年九月九日以星
    發字第九一○○五號函向被告表示系爭差額補助費之公法上請求權已罹於時效而
    當然消滅，然經被告嗣後以九十一年十二月二十六日府勞就字第○九一○二一三
    六六九號函要求原告於九十二年二月二十日前繳納。則被告該函無異對系爭差額
    補助費重新為實體上之處置，並確認雙方公法上法律關係效力存在，自屬有對外
    發生法律效果之行政處分性質，且系爭催繳函已變更先前繳納通知書記載之繳納
    期限，並表示逾期繳納將採用強制執行手段，使原告法律地位遭到一定程度弱化
    ，實難謂系爭催繳函對於原告未發生任何法律效果，原告為維護自身權益，自得
    就屬行政處分之系爭催繳函提起訴願云云。
三、惟查，被告前以原告未依行為時殘障福利法第十七條第二項規定足額進用具有工
    作能力之身心障礙者，乃按同法條第三項規定自八十一年一月至八十五年六月間
    按月開立殘障福利法差額補助費繳納通知書共計五十四張送達原告，合計應繳納
    差額補助費金額二百十九萬六千七百九十元之事實，除經兩造陳明在卷，復有上
    開繳納通知書存根聯五十四張附於原處分卷內可稽，堪予認定。經核被告所送達
    之五十四張差額補助費繳納通知書其上除記載應繳納之差額補助費金額及法令依
    據外，並於附註欄內加註：「義務單位應於收受本通知書通知繳納所屬年月之次
    月十日前辦理差額補助費之繳納，逾期未繳，經催告仍不繳者，移送法院強制執
    行。」等語，則上開繳納通知書，事實上已發生課予原告繳納差額補助費公法上
    義務之法律上效果，自屬行政處分，原告若對之不服，應自收受各該繳納通知書
    次日起之法定期間內提起訴願，資為救濟，惟原告既未提起訴願，則各該差額補
    助費之核定處分即屬確定。至原告所不服之被告九十一年十二月二十六日府勞就
    字第○九一○二一三六六九號函內容，不過係就系爭已確定之差額補助費處分，
    催告原告限期繳納及說明本件移送執行之法律依據等情，並未再對原告發生任何
    法律上之效果，揆諸首揭法條規定及判例意旨，即非行政處分，尚不得對之提起
    訴願。原告雖訴稱：原告於九十一年九月九日以星發字第九一○○五號函向被告
    表示系爭差額補助費之公法上請求權已罹於時效而消滅，被告則以系爭九十一年
    十二月二十六日府勞就字第○九一○二一三六六九號函復原告限期繳納，無異對
    系爭差額補助費重新為實體上處置，並確認雙方公法上法律關係存在，洵屬行政
    處分云云。惟按「依本法所處之罰鍰及依第三十一條第三項應繳納之金額，經通
    知限期繳納；逾期仍未繳納者，移送法院強制執行。」為身心障礙者保護法第七
    十二條所明定，而被告以系爭九十一年十二月二十六日府勞就字第○九一○二一
    三六六九號函通知原告限期繳納差額補助費，乃係依身心障礙者保護法第七十二
    條規定所為之催繳通知，為被告移送強制執行之前置程序，此觀該函之內容甚明
    ，即未發生重新確認差額補助費請求權存在之法律效果，該函性質非屬行政處分
    ，允無疑義。綜上所述，訴願機關以被告系爭催繳函並非行政處分，乃決定不予
    受理，尚無不合。原告復對之提起本件撤銷訴訟，顯非合法，應予駁回。
四、又依程序不合，實體不究之原則，本件原告之訴，既因程序不合法而予駁回，則
    原告其餘有關系爭差額補助費公法上請求權業已罹於時效而消滅之主張，本院即
    毋庸再予審究，併予敘明。
五、依行政訴訟法第一百零七條第一項第十款、第一百零四條、民事訴訟法第九十五
    條、第七十八條，裁定如主文。
中　　　華　　　民　　　國　　九十三　　年　　　一　　　月　　 二十 　　日
                  　　　　　　高雄高等行政法院第二庭
                            　　　　　　　審判長法官　呂佳徵
                            　  　　　　　法      官　林勇奮
                            　　　　　　　法      官　蘇秋津
右為正本係照原本作成。
如不服本裁定，應於裁定送達後十日內以書狀敘明理由，經本院向最高行政法院提出
抗告（須按對造人數附具繕本）；並應預繳送達用掛號郵票六份（每份三十四元）。
中　　　華　　　民　　　國　　九十三　　年　　　一　　　月　　 二十 　　日
                                          法院書記官　涂瓔純
